臺灣高等法院臺中分院刑事判決　　　　　　　　　　九十一年度上訴字第五一號
　　上　訴　人　臺灣臺中地方法院檢察署檢察官
　　上　訴　人
　　即　被　告　戊○○
　　指定辯護人　本院公設辯護人乙○○
　　被　　　告　丁○○
右上訴人因被告殺人未遂等案件，不服臺灣臺中地方法院九十年度訴字第二四二六號
中華民國九十一年二月五日第一審判決（起訴案號：臺灣臺中地方法院檢察署九十年
度偵字第一五七九○號），提起上訴，本院判決如左：
      主  文
上訴駁回。
戊○○緩刑參年。
      事  實
一、戊○○罹患癲癇症，與其弟共同居住在台中縣東勢鎮○○里○○路一００號，與
    住在對面並在該處所擺設豬肉攤販賣豬肉為業之鄰居丙○○不睦。戊○○於九十
    年八月二十九日因停車問題與丙○○起爭執，而於同年月三十一日下午十七時五
    十分許飲酒後，憶起與丙○○爭執之事，愈覺不快，乃前往對面丙○○擺設之豬
    肉攤與丙○○理論，二人又起爭執，竟返家攜菜刀一把，基於普通傷害人身體之
    犯意，持該菜刀朝丙○○臉部揮砍一刀，致丙○○左臉頰受有八．五公分及三．
    五公分刀傷及左拇指挫傷等傷勢。嗣經丙○○迅速奪下該刀丟棄在旁，並由接獲
    報案之警員到場處理。
二、案經丙○○訴由台中縣警察局東勢分局報請臺灣臺中地方法院檢察署檢察官偵查
    起訴。
      理  由
壹、戊○○傷害告訴人丙○○部分：
一、第一審判決就此部分之認事用法及量刑均無不當，應予維持，並引用第一審判決
    書就此部分記載之事實、證據及理由（如附件）。
二、檢察官上訴意旨以：戊○○僅因停車問與丙○○發生爭執，即持利器菜刀朝丙○○頭頸部等致命部位揮砍，難謂意僅在嚇唬丙○○，並無致人於死之殺人意圖等
    語。惟按犯罪事實應依證據認定之，無證據不得推定其犯罪事實，刑事訴訟法第
    一百五十四條定有明文。殺人罪係以意圖殺害被害人使其喪失生命為成立要件，
    而有無使被害人喪失生命之意圖既屬犯罪之構成要件，自亦應以證據證明之。戊○○是否基於殺人之犯意砍傷丙○○，係其犯本罪之動機，此存在於內心之事，
    外人無從窺知，自應由其顯示在外之行為判斷，不得妄加推測。原判決以：戊○○與丙○○平日即互有嫌隙，二人智識程度不高，於爭執時出言辱罵或動手動腳
    ，在所難免，二人間既無何深仇大恨，難認戊○○有要致丙○○於死地之殺人動
    機。而依據丙○○指稱戊○○係持菜刀由上往下朝伊頭部左邊太陽穴砍殺，且係
    向伊左臉部面對面直接砍等詞，然依證人即台中縣東勢鎮農會急診室專任醫師陳
    志良之證詞，丙○○所受傷勢並非嚴重，如戊○○確實持扣案之菜刀一把朝丙○○頭部或頸部直直揮砍落下，以扣案菜刀刀背甚厚，戊○○體格魁梧，丙○○頭
    部、頸部甚或臉部均會有嚴重刀傷，而非僅斜度二公分、長約八．五公分及三．
    五公分之傷勢，益徵戊○○當時下手力道並非用力。再觀諸丙○○於原審指稱伊
    當時正蹲下正在整理東西，整畢起立時，發覺戊○○站在其後方，並自右邊口袋
    拿出菜刀，伊繞著車輛跑，戊○○一直追，伊跑二、三圈後停下來看戊○○敢不
    敢砍等情，則戊○○未趁丙○○蹲下整理東西不注意無法防備之際，自背後砍及
    其要害，反於丙○○起身後才亮刀開始追，並丙○○於戊○○追跑二、三圈後自
    行停下，欲試被告戊○○是否膽敢持刀揮砍，可見戊○○並無殺人意圖，丙○○
    於案發當時主觀上亦僅認戊○○只是挑釁意味，非有致其於死之意圖。又目擊證
    人陳奕善證稱當時有聽到被告戊○○說「不要跑，不要跑」，並沒有聽到他說「
    我要讓你死」等詞，與丙○○夫妻指稱戊○○持刀追告訴人丙○○時，口中均念
    「不要跑，我要給你死」之語，不相符合，而丙○○係被害人，己○○係其妻，
    對於遭害情形故為加重情節，不難想見，並案發地點乃人來人往之市集，案發後
    圍觀民眾甚多，己○○到達現場時，戊○○已被丙○○壓制，其並未目睹先前戊○○追逐丙○○之情況，丙○○夫妻指稱戊○○出言要殺害丙○○性命一情顯無
    可採。因認戊○○辯稱當時只是要教訓丙○○，與其理論，因按捺不住才持刀傷
    害一情堪予採信，而認戊○○係基於傷害之犯意犯傷害罪，並無殺人之犯意，而
    變更起訴法條，論處傷害罪責，認事用法並無不當。檢察官上開上訴理由，並未
    具體指出戊○○意圖殺害丙○○使其喪失生命之證據，僅以戊○○持利器菜刀朝
    丙○○頭頸部等致命部位揮砍，忽略戊○○揮砍之方法及力道，難認為有理由。
    另戊○○上訴意旨以其係癲癇症患者，且近年妻女及父親接續死亡，精神壓力甚
    大，犯後表示悔悟，且有意與被害人和解，原判決量刑過重云云，亦無理由。是
    檢察官及戊○○此部分之上訴均應予駁回。
三、戊○○前無犯罪紀錄，犯本罪後表示悔悟，於本案審理中坦承犯行，態度良好。
    雖尚未與丙○○達成和解，但已主動匯款十萬元予丙○○，因丙○○要求之和解
    金額尚有差距而退回，有丙○○書寫之字據在卷。又於本院審理中表示願賠償十
    五萬元予丙○○，丙○○要求至少廿萬元致未成立和解，已表現和解誠意。本院
    審酌上開情狀，認戊○○經此次科刑，應知所警愓，無再犯之虞且戊○○罹患癲
    癇症，有臺大醫院診斷證明在卷可稽，於本件案發後精神狀況不穩定而由其弟丁○○送醫，出院後於九十年九月一日受羈押，於羈押臺灣臺中看守所期間，曾因
    癲癇發作而就診，有臺灣臺中看守所函在卷可稽，認戊○○以暫不執行為適當。
    併諭知緩刑期間，以啟自新。
貳、戊○○傷害己○○及丁○○傷害丙○○部分：
一、第一審判決就此部分判決戊○○及丁○○無罪，並無不當，應予維持，並引用第
    一審判決書就此部分記載之理由（如附件）。
二、己○○聲請檢察官上訴，僅謂戊○○、丁○○傷害部分以證據不足判無罪有違誤
    等語，並未具體指摘有何違誤之處。檢察官上訴意旨略以：丁○○係聽聞戊○○
    與人打架而帶同二、三名姓名不詳之人趕赴現場，而己○○當天亦確實與丙○○
    在肇事現場，雙方因戊○○砍傷丙○○之事發生拉扯，己○○亦因而受有肩胛骨
    處挫傷之傷害等語，係指己○○與丁○○發生拉扯而受傷害，對於原審認定公訴
    人起訴戊○○傷害己○○、丁○○傷害丙○○之犯罪不能證明，並無指摘。且診
    斷書所記載己○○肩胛骨處挫傷，業據證人陳志良醫師於原審證稱係依己○○指
    訴肩部疼痛而記載，其並無看見己○○有受傷，照Ｘ光結果亦無外傷等語，是並
    無證據證明己○○受有胛骨處挫傷之傷害。而丙○○雖指稱被告丁○○到時，伊
    又遭其夥同二名人士以扣案之鐵椅或木板毆打，己○○亦附和其詞。惟丁○○並
    無以扣案之鐵椅、木板毆打丙○○之事實，業經原判決於理由中詳細說明。本院
    並審酌戊○○患有癲癇症，於激動時常情緒失控，其弟丁○○聽聞戊○○與丙○○發生爭執，並被壓制在地上，基於對戊○○之情緒及身體狀況之憂慮，急救尚
    且不及，此由丁○○隨即將戊○○送醫可證，難信其尚有多餘之心力打丙○○。
    又縱然丁○○到來時有其他不詳姓名之二、三人同時到場，但既無證據顯示該二
    、三人係受丁○○邀約而來，且查無證據證明丁○○有出手毆打汶峻或與該二、
    三人有共同毆打丙○○之犯意聯絡，尚不得僅以當時有二、三人與丁○○同時到
    場即推定丁○○與該二、三人有共同傷害犯行。檢察官就戊○○傷害己○○及丁○○傷害丙○○部分之上訴均無理由，應予駁回。
三、據上論斷，應依刑事訴訟法第三百七十三條、第三百六十八條、刑法第七十四條
    第一款，判決如主文。
本案經檢察官甲○○到庭執行職務。
中        華        民        國  九 十 一  年     六     月　　十九　  日
                                  臺灣高等法院臺中分院刑事第九庭
                                        審判長法　官　陳　筱　珮
                                              法  官　趙　春　碧
                                              法  官　康  應  龍
右正本證明與原本無異。
如不服本判決應於收受送達後十日內向本院提出上訴書狀，其未敘述上訴之理由者並
得於提起上訴後十日內向本院補提理由書（均須按他造當事人之人數附繕本）。
                    書記官  林  世  傑
中        華        民        國  九 十 一  年     六     月　　二十　  日
                                                                        Ｋ
